臺灣臺中地方法院民事判決　100年度訴字第277號
原　　　告　謝美玲
訴訟代理人　賴慶雄
被　　　告　華南商業銀行股份有限公司
法定代理人　王濬智
訴訟代理人　楊文和
複 代 理人　王淑如
上列當事人間債務人異議之訴事件，本院於民國100年2月25日言
詞辯論終結，判決如下：
    主      文
本院99年度司執八字第108412號清償債務強制執行事件，被告對
原告所為之強制執行程序應予撤銷。
訴訟費用由被告負擔。
    事實及理由
一、原告主張被告前持有原告所簽發之發票日民國84年3月25日
    、面額新台幣（下同）593600元、票號0000000號、付款人
    台中市第七信用合作社健行分社之支票1紙（下稱系爭支票
    ），向法院聲請支付命令裁定，並經鈞院於84年5月23日以
    84年度促字第9254號裁定，並於84年9月8日核發確定證明書
    在案，並據以為執行名義，向鈞院聲請強制執行，並由鈞院
    以99年度司執八字第26310號執行案件受理，嗣因執行無著
    乃換發債權憑證在案。其後被告復以該債權憑證主張執行債
    權金額593600元及自84年3月25日起至清償日止，按年息百
    分之6計算之利息，對原告之財產聲請強制執行，目前由鈞
    院99年度司執八字第108412號清償債務案件強制執行中。惟
    前開支付命令裁定，係以票款請求權聲請核發支付命令，是
    被告對原告之票款請求權不滿5年，依民法第137條第3項規
    定，被告之票款請求權於支付命令確定後，重新起算5年，
    則被告之前開請求權已於89年9月間即已因不行使而罹於5年
    之消滅時效期間。並不因被告其後再聲請換發債權憑證，而
    生中斷時效之問題，原告自得拒絕給付。是被告持上開債權
    憑證，聲請強制執行，既有系爭支票債權之請求權時效消滅
    支事由，原告即得依強制執行法第14條規定，提起債務人異
    議之訴等語。爰聲明：鈞院99年度司執八字第108412號清償
    債務強制執行事件，被告對原告所為之強制執行程序應予撤
    銷。對被告之抗辯略稱：系爭支票債權主權利之請求權，既
    罹於時效而消滅，則其利息之從權利，其請求權時效縱未完
    成，惟依民法第146條之規定，該主權利因時效消滅之效力
    ，亦應及於利息從權利。故被告所辯：其主權利之請求權雖
    已罹於時效而消滅，然就利息部分尚有部分請求權並未罹於
    時效，自仍得向原告請求給付云云，自屬無據。
二、被告則略稱：系爭支票票據債權之請求權，雖已罹於時效而
    消滅，然消滅時效完成，債務人僅取得拒絕給付之抗辯權，
    其請求權並非當然消滅，故縱原本債權已罹於時效，但於債
    務人為時效抗辯前，其利息債權仍陸續發生，其已發生之利
    息請求權係各自獨立發生，消滅時效亦分別計算。故本件本
    金票據債權雖已於89年9月8日罹於時效，惟債權人即被告尚
    可向原告請求給付以99年4月9日往前推算5年即自94年4月9
    日起至原告提出時效抗辯日即100年1月21日止期間，所累積
    獨立發生之利息206280元等語置辯。並聲明：駁回原告之訴
    。
三、本件得心證之理由：
  (一)原告主張被告前持有原告所簽發之系爭支票，向本院聲請支
    付命令裁定，並經本院於84年5月23日以84年度促字第9254
    裁定，並於84年9月8日核發確定證明書在案，並據以為執行
    名義，向本院聲請強制執行，並由本院以99年度司執八字第
    26310號執行案件受理，嗣因執行無著乃換發債權憑證在案
    。其後被告復以該債權憑證主張執行債權金額593600元及自
    84年3月25日起至清償日止，按年息百分之6計算之利息，對
    原告之財產聲請強制執行，目前由本院99年度司執八字第10
    8412號清償債務案件強制執行中等情，業據原告提出本院執
    行處之相關函文在卷可稽，並經依職權調取本院99年度司執
    八字第26310號、99年度司執八字第108412號執行卷宗審閱
    無訛，且為被告所不爭執，原告此部分之主張，自堪信為真
    實。
  (二)按執行名義成立後，如有消滅或妨礙債權人請求之事由發生
    ，債務人得於強制執行程序終結前，向執行法院對於債權人
    提起異議之訴；如以裁判為執行名義時，其為異議原因之事
    實發生在前訴訟言詞辯論終結後者，亦得主張之，強制執行
    法第14條第1項定有明文。而按所謂消滅債權人請求之事由
    ，係指足以使執行名義之請求權及執行力消滅之原因事實，
    例如清償、提存、抵銷、免除、混同、更改、解除條件成就
    、契約解除或行使撤銷權、債權讓與、債務承擔、和解契約
    之成立或類此之情形，始足當之；至所謂妨礙債權人請求之
    事由，則係指足以使執行名義所示之給付，罹於不能行使之
    障礙而言，例如同意延期清償、債務人行使同時履行抗辯權
    、消滅時效完成等事由。查被告持前開執行名義聲請執行法
    院對原告之財產強制執行，現經本院民事執行處執行中等情
    ，業經調取上開本院99年度司執八字第108412號清償債務強
    制執行卷宗核閱無誤，是系爭強制執行程序尚未終結，原告
    若有消滅或妨礙債權人即本件被告請求之事由，自得提起債
    務人異議之訴。
  (三)次按票據上之權利，對支票發票人自發票日起算，1年間不
    行使，因時效而消滅，票據法第22條第1項定有明文。又經
    確定判決或其他與確定判決有同一效力之執行名義所確定之
    請求權，其原有消滅時效期間不滿5年者，因中斷而重行起
    算之時效期間為5年；且債務人對於支付命令未於法定期間
    合法提出異議者，支付命令與確定判決有同一之效力，民法
    第137條第3項、民事訴訟法第521條第1項亦有明文。查被告
    持以向本院民事執行處聲請對原告強制執行之執行名義為本
    院99年度司執字第26310號債權憑證，其原執行名義為本院
    84年度促字第9254號之支付命令；而該支付命令所示之訴訟
    標的係對支票發票人即原告之票款請求權，依前揭說明，其
    時效為1年，不滿5年；又上開支付命令於84年9月8日經本院
    發支付命令確定證明書，亦有本院支付命令確定證明書在卷
    可查。而支付命令與確定判決有同一之效力，本件系爭支付
    命令之時效不滿5年，是依民法第137條第3項之規定，前開
    消滅時效期間亦應延長為5年，亦即系爭支付命令所示之票
    款請求權，最遲已於89年9月間即已罹於延長之5年之消滅時
    效期間，應可認定。而被告迄99年間始據以向本院聲請強制
    執行，顯已罹於時效至明。此外，從權利以主權利之存在為
    前提，原則上與主權利同其命運，故主權利之移轉或消滅，
    其效力原則上及於從權利，債權請求權如已罹於時效而消滅
    ，則其利息請求權，雖尚未罹於時效，亦隨同消滅，此觀民
    法第146條之規定甚明（參最高法院99年7月6日99年度第5次
    民事庭會議決議）。準此，系爭支票之票據債權請求權，既
    已罹於時效而消滅，則揆諸上開決議意旨之說明，該系爭支
    票票據債權所生之利息從權利，其請求權縱未罹於時效，亦
    應隨同而消滅。故被告前開所辯，自不足取。
  (四)綜上所述，本件被告所執以聲請強制執行之執行名義所示之
    請求權既均已罹於消滅時效，並經原告據為抗辯，則原告以
    系爭請求權消滅時效完成即有妨礙債權人即被告請求之事由
    ，而提起本件債務人異議之訴，請求撤銷本院99年度司執八
    字第108412號清償債務強制執行事件之強制執行程序，為有
    理由，應予准許。
四、據上論結，本件原告之訴為有理由，依民事訴訟法第78條，
    判決如主文。
中    華    民    國  100    年    3    月    22    日
                  民事第四庭    法  官  黃文進
正本係照原本作成。
如對本判決上訴，須於判決送達後20日內向本院提出上訴狀。如
委任律師提起上訴者，應一併繳納上訴審裁判費。
中    華    民    國  100    年    3    月    22    日
                                書記官